臺灣臺北地方法院民事簡易判決
                                   110年度店簡字第1162號
原      告  王建智  

被      告  李崟    
訴訟代理人  李清吉  
            吳金棟律師
上列當事人間請求給付票款事件，本院於民國111年7月19日言詞
辯論終結，判決如下：
    主  文
原告之訴及假執行之聲請均駁回。
訴訟費用由原告負擔。
事實及理由
壹、程序事項
一、按訴狀送達後，原告不得將原訴變更或追加他訴，但請求之
    基礎事實同一者，不在此限，民事訴訟法第255條第1項第2 
    款定有明文。原告起訴時原依票據之法律關係，請求被告給
    付票款新臺幣（下同）210萬元（見本院卷第9頁）。嗣於本
    院審理中，原告追加消費借貸之法律關係為請求權基礎，請
    求被告給付上開款項（見本院卷第211頁），則原告前開追
    加係就被告簽發票據之原因事實所為主張，與原訴被告應否
    給付票款在社會生活上可認為同一或關連，且原請求之訴訟
    及證據資料，於追加之訴審理中得加以利用，屬請求之基礎
    事實同一，應予准許。
二、被告經合法通知，無正當理由未於最後言詞辯論期日到場，
    核無民事訴訟法第386條所列各款情形，爰依原告之聲請，
    由其一造辯論而為判決。
貳、實體事項
一、原告主張：被告於如附表一所示時間陸續向伊借貸，雙方約
    定借款期間一年，嗣被告未如期還款，雙方於103年6月10日
    協議，被告應於104年6月10日、109年6月10日分別返還伊新
    臺幣（下同）40萬元及170萬元，並簽發如附表二所示本票
    （下稱系爭本票）擔保，爰依票據及消費借貸之法律關係起
    訴，請法院擇一為勝訴判決等語，並聲明：㈠被告應給付原
    告210萬元。㈡願供擔保請准宣告假執行。
二、被告則以：如附表二所示本票請求權已罹於時效，且原告未
    曾將其主張款項交付伊，伊與原告間並無借貸關係等語置辯
    ，並聲明：㈠原告之訴駁回。㈡願供擔保請准宣告免為假執行
    。
三、法院之判斷：
　㈠按票據上之權利，對匯票承兌人及本票發票人，自到期日起
    算；見票即付之本票，自發票日起算，三年間不行使，因時
    效而消滅。票據法第22條第1項前段定有明文。時效完成後
    ，債務人得拒絕給付，民法第144條亦有規定。查如附表二
    編號1所示系爭本票到期日為104年6月10日，算至原告於110
    年4月28日提起本件訴訟（見本院卷第9頁），顯已逾3年消
    滅時效，此部分票據上權利既已罹於時效，原告復未能提出
    其他事證證明有時效中斷之事由存在，被告就系爭本票主張
    時效抗辯，自得拒絕給付此部分票款，原告依票據之法律關
    係，請求被告給付如附表二編號1所示票款40萬元，即無理
    由，不應准許。
　㈡按票據法第13條規定，票據債務人祇不得以自己與發票人或
    執票人之前手間所存抗辯之事由，對抗執票人，若以其自己
    與執票人間所存抗辯之事由資為對抗，則非法所不許。又消
    費借貸契約為要物契約，因借用物之交付而生效力。票據為
    無因證券，票據債權人就其取得票據之原因，固不負證明之
    責任，惟執票人主張係發票人向其借款而簽發交付，以為清
    償方法或借款憑證，發票人抗辯未收受借款，消費借貸並未
    成立，則執票人即應就借款已交付之事實，負舉證之責任。
    查原告請求給付被告如附表二編號2所示票款170萬元，被告
    到庭不爭執系爭本票之真正（見本院卷第67頁），又系爭本
    票為被告簽發後交付原告，兩造為系爭本票之直接前後手，
    為兩造所不爭執，有本院111年3月15日言詞辯論筆錄在卷可
    按（見本院卷第161頁），被告自得以其自己與執票人間所
    存抗辯之事由對抗執票人。次查，原告主張被告簽發本票擔
    保借款，惟被告否認有收受借款，依前開說明，原告即應就
    已交付借款之事實舉證證明，而系爭本票僅具備票面之應記
    載事項之文字，無從認定有何交付借款金錢之事實存在。此
    外，原告並未能舉出其他確切之證據，證明兩造間確有其所
    主張借款金錢交付之法律關係存在，可認原告對金錢交付之
    事實未能舉證以實其說，從而，被告所為票據原因關係債權
    不存在之抗辯，即屬可採，其執此抗辯事由對抗執票之原告
    ，確屬有據。原告本於票據之法律關係，請求被告給付如附
    表二編號2所示系爭本票票款，為無理由。
　㈢按當事人主張有利於己之事實者，就其事實有舉證之責任；
    但法律別有規定，或依其情形顯失公平者，不在此限，民事
    訴訟法第277條定有明文。民事訴訟如係由原告主張權利者
    ，應先由原告負舉證之責，若原告先不能舉證，以證實自己
    主張之事實為真實，則被告就其抗辯事實即令不能舉證，或
    其所舉證據尚有疵累，亦應駁回原告之請求（最高法院17年
    上字第917號判例參照）。稱消費借貸者，於當事人間必本
    於借貸之意思合致，而有移轉金錢或其他代替物之所有權於
    他方之行為，始得當之。是以消費借貸，因交付金錢之原因
    多端，除有金錢之交付外，尚須本於借貸之意思而為交付，
    方克成立。倘當事人主張與他方有消費借貸關係存在者，自
    應就該借貸意思互相表示合致及借款業已交付之事實，均負
    舉證之責任（最高法院98年度臺上字第1045號判決意旨參照
    ）。
　㈣查原告另主張依借貸關係向被告請求返還借款等語，有本院1
    11年7月19日言詞辯論筆錄在卷可按（見本院卷第211頁），
    並提出兩造間對話錄音譯文在卷（見本院卷第73至147頁）
    ，惟前揭記錄無相關時間、地點，內容雖涉及財務及投資，
    單憑該對話內容及脈絡無從得知兩造間有消費借貸之合意。
    原告另舉被告因詐欺案件，經臺灣臺北地方法院檢察署檢察
    官104年度調偵字第1496號為不起訴處分為據（見本院卷第1
    99頁），惟該案中原告主張借款日期如附表三所示，與本件
    不盡相同（如附表一所示），此經本院依職權調閱前揭偵查
    卷宗查核屬實，有不起訴處分書在卷可按（見本院卷第213
    至216頁），兩者債務是否相同，已屬有疑。再據前揭不起
    訴處分內容稱：「另核告訴人即證人（即本件原告）偵查中
    具結證稱：被告（即本件被告）說做一些放款投資利潤不錯
    ，前3個月被告有給伊紅利報酬，伊第一筆投資20萬元時，
    被告給伊12或14％月息，連續2月共7萬2,000元，事後被告跟
    伊說有合資放貸，須合作湊到140萬元，放款3個月後含本金
    及利息一併返還，嗣11月初，伊詢問被告可否繼續投資放款
    ，被告表示可以，伊便向銀行貸款30萬、30萬元給被告，再
    到11月底、12月初，被告又問我是否繼續放款，伊因前2次
    有拿到利息，故向伊胞弟及大嫂借錢投資等語。」（見本院
    卷第214頁），可知兩造間關係為合資貸放高利而非借貸，
    原告亦未提出其他證據證明兩造間確有消費借貸合意，揆諸
    首開說明，自難為有利原告之認定，原告依此請求被告給付
    上開金額，不應准許。
四、綜上所述，原告依據票據及借貸之法律關係，請求被告給付
    210萬元，均無理由，應予駁回。其假執行之聲請，失所附
    麗，併予駁回。
五、兩造其餘攻擊、防禦方法及所提證據，經審酌後，核與判決
    結果無影響，爰不逐予一一論列，至原告就與被告達成借貸
    合意一事，聲請對被告進行當事人訊問（見本院卷第197頁
    ），惟法院是否依職權訊問當事人，以認為必要時為限，此
    觀民事訴訟法第367條之1第1項規定自明，被告業已委任律
    師為訴訟代理人，到庭均明確否認有原告所主張上開事實，
    原告復未能就其應負舉證責任之上揭事實舉證證明之，其聲
    請對被告進行當事人訊問，核無必要，附此敘明。
六、訴訟費用負擔之依據：民事訴訟法第78條。
中　　華　　民　　國　　111 　年　　8 　　月　　19　　日
                  臺灣臺北地方法院新店簡易庭
                              法  官  鄧德倩
以上正本係照原本作成。
如不服本判決，應於判決送達後20日內向本庭提出上訴狀（須按
他造當事人之人數附繕本）；如委任律師提起上訴者，應一併繳
納上訴審裁判費。
中　　華　　民　　國　　111 　年　　8 　　月　　19　　日
                              書記官  張嘉崴
　　　　　　　　　　　　　　　
附表一：原告主張借款內容（見本院卷第197頁）
編號 日期 金額（新臺幣，下同） 一 101年10月2日 20萬元 二 101年11月5日 50萬元 三 101年11月6日 60萬元 四 101年11月20日 20萬元 五 101年12月7日 40萬元 
　　　　　　　　　　　　　　　
附表二：原告提出本票（見本院卷第11頁）
編號 發票人 發票日 面額  票據號碼 到期日  受款人 1 李崟 103年6月10日 40萬元  TH0000000 104年6月10日 王建智 2 李崟 103年6月10日 170萬元  TH0000000 109年6月10日 王建智 合計   210萬元     

附表三：不起訴處分書中原告主張借款內容（見本院卷第216頁
）
編號 日期 金額 一 101年10月24日 20萬元 二 101年10月26日 50萬元 三 101年11月7日 20萬元 四 101年11月15日 30萬元 五 101年11月5日 30萬元 六 101年12月10日 40萬元